【裁判字號】    98,訴,1316
【裁判日期】    990329
【裁判案由】    確認委任關係不存在
【裁判全文】
臺灣士林地方法院民事判決              98年度訴字第1316號
原      告  乙○○
訴訟代理人  張仁龍律師
複 代理 人  許隨譯律師
被      告  曜正科技股份有限公司
法定代理人  甲○○
            丙○○
            丁○○
上列當事人間確認委任關係不存在事件，本院於民國99年3 月22
日言詞辯論終結，判決如下：
    主      文
原告之訴駁回。
訴訟費用新臺幣壹萬柒仟參佰參拾伍元由被告負擔。
    事實及理由
壹、程序方面：
    按股份有限公司應由董事長對外代表公司，惟公司與董事間
    訴訟，除法律另有規定外，則由監察人或股東會所選任之人
    代表公司為訴訟，公司法第208 條第3 項、第213 條分別定
    有明文。次按公司經中央主管機關廢止登記者，應行清算，
    公司法第26條之1 準用同法第24條規定甚明。且清算中，公
    司股東會與監察人依然存續，對董事之訴訟依法仍應由監察
    人或股東會所選任之人代表公司為之，始為適法（最高法院
    94年度臺上字第230 號判決參照）。本件原告主張伊已向被
    告辭任董事職務，然遭被告申請登記為該公司董事，且被告
    業經經濟部廢止登記在案，爰訴請確認兩造間董事之法律關
    係不存在等情。揆諸前揭規定及說明，就兩造間之訴訟性質
    而言，係屬公司與董事間之訴訟，是應由被告之監察人甲○
    ○、丙○○代表被告應訴，合先敘明。
貳、實體方面：
一、原告起訴主張：伊於民國98年6 月間向被告辭任董事職務，
    為此，提起本件訴訟等語。並聲明：確認原告與被告間董事
    之委任關係不存在。
二、被告則以：伊業經經濟部廢止公司登記，原告應無提起本件
    確認之訴之必要。且伊不爭執原告已非伊之董事等語。並聲
    明：原告之訴駁回。
三、按確認法律關係之訴，非原告有即受確認判決之法律上利益
    者，不得提起之，民事訴訟法第247 條第1 項前段定有明文
    。上揭條文規定所謂即受確認判決之法律上利益，係指因法
    律關係之存否不明確，致原告在私法上之地位有受侵害之危
    險，而此項危險得以對於被告之確認判決除去之者而言（最
    高法院42年臺上字第1031號判例意旨參照）。又確認法律關
    係存在或不存在之訴，以確認現在之法律關係為限，如已過
    去或將來應發生之法律關係，則不得為此訴之標的（最高法
    院49年臺上第1813號判例）。所謂「過去之法律關係」，係
    指曾經成立或不成立之法律關係，因情事變更，該過去之法
    律關係現已不復存在之情形而言（最高法院88年度臺簡上字
    第24號）。經查，被告已於96年3 月19日遭經濟部以經授商
    字第09601053990 號函令廢止公司登記，並經登記機關塗銷
    董事名單之登記載，有原告所提被告公司變更登記事項表在
    卷可憑（本院卷第17、18頁），其原董事之業務執行權，即
    生當然消滅或終止之法律效果，亦即被告與各董事間執行業
    務之委任關係均隨之不存在，僅於公司章程未規定其清算人
    ，股東會亦未另選清算人，依公司法第322 條第1 項規定，
    即以原董事為清算人，而改由清算人執行被告清算事務，其
    權利義務與董事同（公司法第324 條規定參照）。準此，原
    告被列為被告董事，於96年3 月19日被告經廢止公司登記時
    ，兩造間之董事委任關係即不存在，取而代之乃法定清算人
    之法律關係。原告於98年10月27日提起本件確認兩造間董事
    委任關係不存在之訴，既在被告經廢止公司登記，兩造間之
    「董事」委任關係已不存在之後，依前開說明，原告顯係就
    已屬「過去之法律關係」請求予以確認，於法自有未合。且
    本院於99年3 月22日言詞辯論期日闡明後，原告仍不變更其
    訴之聲明（本院卷第68頁），附此敘明。
四、綜上所述，原告請求確認過去之法律關係而無確認利益。從
    而，原告訴請確認原告與被告間董事之委任關係不存在，為
    無理由，應予駁回。
五、本件訴訟費用額確定為新臺幣1 萬7,335 元（即原告預繳之
    第一審裁判費），並應由被告負擔。
據上論結，原告之訴為有理由，依民事訴訟法第78條、第87條第
1項，判決如主文。
中    華    民    國    99    年    3    月     29    日
                  民事第三庭  審判長法  官  張國勳
                                    法  官  施月燿
                                    法  官  林尚諭
以上正本證明與原本無異。
如對本裁定抗告，應於裁定送達後10日內向本院提出抗告狀。
中    華    民    國    99    年    3     月    30    日
                                    書記官  吳華瑋

司法院資訊處製作；財團法人民間司法改革基金會備份。
